臺灣桃園地方法院刑事判決　　　　　　　95年度易字第1667號
公　訴　人　台灣桃園地方法院檢察署檢察官
被　　　告　乙○○
　　　　　　　　　　　1號8樓.
　　　　　　丙○○
　　　　　　　　　　　1號
前列二人共同
選任辯護人　蔡俊有律師
被　　　告　甲○○
　　　　　　　　　　　9樓
　　　　　　　　　　　營部連）.
選任辯護人　林添進律師
上列被告等因傷害等案件，經檢察官提起公訴（95年度偵字第
20784、19437號），本院判決如下︰
    主  文
乙○○共同趁他人急迫貸以金錢，處有期徒刑陸月，減為有期徒
刑參月，如易科罰金，以銀元參佰元（即新台幣玖佰元）折算壹
日，扣案如附表所示之物均沒收。又共同以加害身體之事，恐嚇
他人致生危害於安全，處有期徒刑伍月，減為有期徒刑貳月又拾
伍日，如易科罰金，以銀元參佰元（即新台幣玖佰元）折算壹日
。應執行有期徒刑伍月又拾伍日，如易科罰金，以銀元參佰元（
即新台幣玖佰元）折算壹日，扣案如附表所示之物均沒收。傷害
部分公訴不受理。
丙○○共同趁他人急迫貸以金錢，處有期徒刑陸月，減為有期徒
刑參月，如易科罰金，以銀元參佰元（即新台幣玖佰元）折算壹
日，扣案如附表所示之物均沒收。又共同連續以加害身體之事，
恐嚇他人致生危害於安全，處有期徒刑陸月，減為有期徒刑參月
，如易科罰金，以銀元參佰元（即新台幣玖佰元）折算壹日。又
共同以加害身體之事，恐嚇他人致生危害於安全，處有期徒刑貳
月，減為有期徒刑壹月，如易科罰金，以新台幣壹仟元折算壹日
。應執行有期徒刑柒月，如易科罰金，以銀元參佰元（即新台幣
玖佰元）折算壹日，扣案如附表所示之物均沒收。傷害部分公訴
不受理。
甲○○共同趁他人急迫貸以金錢，處有期徒刑陸月，減為有期徒
刑參月，如易科罰金，以銀元參佰元（即新台幣玖佰元）折算壹
日，扣案如附表所示之物均沒收。又共同連續以加害身體之事，
恐嚇他人致生危害於安全，處有期徒刑肆月，減為有期徒刑貳月
，如易科罰金，以銀元參佰元（即新台幣玖佰元）折算壹日。又
共同以加害身體之事，恐嚇他人致生危害於安全，處有期徒刑貳
月，減為有期徒刑壹月，如易科罰金，以新台幣壹仟元折算壹日
。應執行有期徒刑陸月，如易科罰金，以銀元參佰元（即新台幣
玖佰元）折算壹日，扣案如附表所示之物均沒收。傷害部分公訴
不受理。
    事  實
一、丙○○與甲○○、乙○○共同基於乘他人急迫貸以金錢，而
    取得與原本顯不相當之重利之集合犯意聯絡，共同自民國95
    年2 月上旬之某日起，陸續在聯合報、中國時報與自由時報
    刊登「身份證借款」、「駕照借款」，並載有0000000000、
    0000000000行動電話號碼以供聯絡之放款廣告後，因戊○○
    、己○、庚○○、洪如朋等人需錢孔急，渠等見到上開廣告
    後即依其上所載之電話與丙○○或甲○○或乙○○聯繫，丙○○、甲○○與乙○○遂即自稱「林先生」，並趁戊○○等
    人處於亟需用錢之急迫狀況，分別於下列時、地陸續放貸款
    ：
  (一)於95年3 月21日，在台北縣林口鄉某處之金山鴨肉店內，貸
    予戊○○新臺幣（下同）3 萬元，約定利息每10日為1 期，
    每期利息4,500 元，並預扣4,500 元之利息後，由戊○○實
    拿2 萬5,500 元，復要求戊○○簽發面額為9 萬元之本票1
    紙，並立具借款金額為9 萬元之借據1 張，作為迫促其償還
    本金、利息之憑證。
  (二)於95年5 月25日，在桃園縣桃園市○○路附近，貸予己○3
    萬元，約定利息每10日為1 期，每期利息6,000 元，先預扣
    1 期之利息6,000 元後，己○實得2 萬4,000 元，並要求己○簽發面額9 萬元之本票1 紙及借據1 張，作為迫促其償還
    本金、利息之憑證。
  (三)於95年6 月9 日，在桃園縣桃園市○○路279 號庚○○之住
    處，貸予庚○○2 萬元，約定利息每10日為1 期，每期利息
    為4,000 元，預扣1 期之利息4,000 元後，庚○○實得1 萬
    6,000 元，並要求庚○○簽發面額2 萬、6 萬元之本票各1
    張及借款金額為8 萬元之借據1 張，作為迫促其償還本金、
    利息之憑證，以此方式連續取得顯與原本顯不相當之重利。
  (四)於95年8 月間之某日，在桃園縣龍潭鄉○○村○○街189 巷
    2 弄2 衖19號洪如朋母親之住處，貸予洪如朋4 萬元，約定
    利息每10日為1 期，每期利息為8,000 元，預扣1 期之利息
    8,000 元後，洪如朋實得3 萬2,000 元，並要求洪如朋簽發
    面額4 萬、12萬元之本票各1 張及借款金額為16萬元之借據
    1 張，作為迫促其償還本金、利息之憑證，以此方式取得顯
    與原本顯不相當之重利。
二、丙○○、乙○○、甲○○因認庚○○未遵期還款，遂為下列
    行為：
  (一)於95年6 月19日晚上7 時許，丙○○與甲○○、乙○○共同
    基於恐嚇之犯意聯絡，夥同另一名不詳真實姓名之成年男子
    ，同至庚○○位於桃園縣桃園市○○路279 號住處（門口經
    營小吃店），對庚○○之母親丁○恐嚇稱：如果再不還款，
    店就不要再開、要庚○○一手一腳等語，致丁○、庚○○心
    生畏懼，致生危害於安全。
  (二)於95年6 月24日上午8 時30分許，丙○○與甲○○、乙○○
    ，復持電擊棒，至庚○○前開住處，共同毆打庚○○，致庚○○受有臉部及右前臂左手背擦挫傷、左足挫傷併瘀青之傷
    害（此部分傷害犯行，業據庚○○撤回告訴，詳見後述）。
  (三)於上開犯行後，丙○○與甲○○二人為迫使庚○○還款，復
    承前揭恐嚇之概括犯意聯絡，於95年6 月間某日晚間十二時
    許，連續二次持紅色油漆，至庚○○上開住處門口潑灑（毀
    損部分未據告訴），使丁○、庚○○心生畏怖致生危害於安
    全。
三、另丙○○、甲○○復因認洪如朋未遵期還款，二人乃另基於
    恐嚇之犯意聯絡，於95年8 月中旬某日，持紅色油漆至至桃
    園縣龍潭鄉○○村○○街189 巷2 弄2 衖19號洪如朋母親之
    住處潑灑（毀損部分未據告訴），使洪如朋、及其母心生畏
    怖致生危害於安全。
四、嗣因庚○○不堪遭丙○○等人恐嚇，乃於95年8 月23日與丙○○等人相約在庚○○住處取款，並報警處理，張竣閣乃於
    年同日晚上7 時許駕駛車號A6-4353 號自小客車，前往庚○○住處取款時，為警當場查獲，並在張竣閣所駕駛之自小客
    車上，扣得渠等所有、供渠等放貸款所用之商用本票存根乙
    本、登報放款廣告乙張、廣告刊登明細表乙張等物。嗣警方
    乃循線於95年9 月29日下午2 時50分許在桃園縣桃園市○○
    路760 號前、於同日下午6 時30分許在桃園縣桃園市縣○路
    3 號前，先後將乙○○、丙○○拘提到案，並當場在乙○○
    所有駕駛之7288-MW 號自小客車上，扣得渠等所有、供渠等
    放貸款所用之商業本票乙本、委託切結書乙本、借款人便條
    紙3 張、行動電話2 支（內插門號分別為0000000000、0000
    000000號），及與本案無關之行動電話1 支（內插門號0000
    000000號）、鋁棒1 支。
五、案經庚○○訴由桃園縣政府警察局移送台灣桃園地方法院檢
    察署檢察官偵查起訴。
    理  由
一、被告丙○○、甲○○部分之認定：
    訊據被告丙○○、甲○○均坦承有事實欄一、二、(三)、三所
    載之犯行，然均矢口否認有事實欄二、(一)之恐嚇犯行，辯稱
    當日僅係去要錢，並未出言恐嚇云云。經查：
  (一)被告丙○○、甲○○上開事實欄一之放貸重利之犯行，除據
    被告丙○○、甲○○坦認在卷外，核與被告甲○○所述大致
    相符，而就被告丙○○有放貸款項，向庚○○、洪如朋、己○收取利息之事實，亦為被告乙○○所是認，且經證人戊○○、己○、洪如朋、孫慶文、庚○○、丁○分別於警、偵訊
    時指述在卷，另有扣案之商用本票存根乙本、登報放款廣告
    乙張、廣告刊登明細表乙張商業本票乙本、委託切結書乙本
    、借款人便條紙3 張、行動電話2 支（內插門號分別為0000
    000000、00000000 00 號）、卷附甲○○向庚○○收取利息
    之收據一張（見95年度偵字第19437 號卷第47頁）可資佐證
    ，足堪認定。
  (二)被告丙○○、甲○○雖否認上開事實欄二、(一)之犯行，然此
    部分業經證人丁○於本院審理時指述在卷（見本院卷一第12
    8 頁），雖證人丁○就當日情形因時間經過且被告等人於該
    期間曾多次至其住處而就被告等人所為舉止情形記憶有所未
    清，然觀諸證人丁○於95年6 月20日即案發翌日至警局所製
    筆錄，即已明確指述被告丙○○等人於95年6 月19日19時許
    有至桃園縣桃園市○○路279 號住處為對其嚇稱：要按時還
    款，否則就要庚○○一手一腳，店也不用開了等語（見95年
    度偵字第19437 號第35頁），是當時距離案發時間較近，證
    人丁○之記憶當較為清楚，應以該次陳述為可採，況觀諸被
    告丙○○此後又至庚○○住處毆打庚○○、甚而持紅漆潑灑
    該住處大門，則顯見被告丙○○等當係多次追討款項未還始
    持續至該處騷擾，被告丙○○等先以言詞恐嚇以達其追討款
    項之目的亦符合常情，是被告丙○○此部分所辯不則採信，
    上開恐嚇事實已堪認定。
  (三)被告丙○○、甲○○坦承有事實欄二、(三)及三之犯行，且此
    部分核與被告二人所供互核相符，並經證人丁○於警偵訊及
    本院審理時、證人洪如朋於警偵訊、洪如朋之夫孫慶文於偵
    訊時指述明確，足堪認定。
二、被告乙○○部分之認定：
    訊據被告乙○○坦認曾駕車搭載被告丙○○向洪如朋、己○
    收取利息，及於95年6 月19日有偕同被告丙○○至庚○○家
    中、於96年6 月24日有一同毆打庚○○之事實，然矢口否認
    有何重利、恐嚇犯行，辯稱：僅係基於朋友情誼，搭載丙○○收取利息，並未有出言恐嚇庚○○云云。經查：
  (一)被告乙○○雖矢口否認有事實欄一所載之共同重利犯行，然
    查，被告乙○○即已自承有偕同被告丙○○向洪如朋、己○
    收取利息之行為，而證人己○（經本院傳拘無故未到庭，依
    刑事訴訟法第一五九條之三第三款本院認具有證據能力）於
    警詢時亦指認係與被告乙○○簽立借據在卷（見95年度偵字
    第20784 號卷第49頁），衡以被告乙○○又偕同被告丙○○
    、甲○○二次至放款對象庚○○住處討債之情，而於被告乙○○所駕駛之車輛內又扣得用以放貸款項之商業本票乙本、
    委託切結書乙本、借款人便條紙3 張、行動電話2 支（內插
    門號分別為0000000000、0000000000號）等物，況被告乙○○前有重利前科，有臺灣高等法院被告前案紀錄表在卷可稽
    ，於本院訊問時又坦言：我是九十五年農曆過年前說他想要
    做高利貸，問我高利貸好不好做，我說「你在當舖作，應該
    知道好不好做」，農曆過年後聽丙○○說他要開始做高利貸
    、我曾放高利貸給別人，所以後來丙○○要放高利貸有問我
    要如何經營，我告訴他要去登報，也有告訴他我之前在哪家
    報社登報，把我以前經營的模式教給他，十天、十五天一期
    ，利息視情況而定，通常叫借款人簽一張借的本票，另一張
    是借的錢三倍的本票，以防借款人將來不還錢等語，則由被
    告乙○○對於放貸重利事前知情，甚而教導丙○○方法，乃
    至於放貸過程之中參與簽立借據、收取利息等行為，又於其
    所有駕駛之車輛內放置前開扣案經常用以放貸款項予他人之
    物件，足認被告乙○○確實有參與本件重利犯行甚明，被告
    乙○○所言當係卸責之詞，無足採信。
  (二)又被告乙○○矢口否認有事實欄二、(一)之恐嚇犯行，然被告
    坦承當日確有偕同丙○○、甲○○到場，且此部分業經證人
    丁○於本院審理時及警詢時指述在卷（見95年度偵字第1943
    7 號卷第35頁本院卷一第128 頁），此部分認定之理由當同
    上開被告丙○○部分所論，茲不贅述。
三、論罪科刑
  (一)查被告丙○○、乙○○、甲○○共同所犯事實欄一所示之放
    貸款重利犯行，係以資金經營放貸款、收取利息之行為，藉
    此從中牟取利息之利益，此種犯罪形態，本質上乃具有反覆
    、延續之特質，是被告三人自95年2 月間起至查獲時止，連
    貫、反覆、持續的經營該放貸款、收取利息之行為，依上開
    理由，其於刑法評價上，應認係集合多數犯罪行為而各成立
    一罪。而被告行為雖一部分係在95年7 月1 日刑法修正施行
    前所為，然另一部分既係延續至95年7 月1 日刑法修正施行
    後所為，即應逕適用修正後之規定，無比較新舊法之問題。
    是被告三人此部分所為，係犯刑法第三百四十四條之重利罪
    。又被告三人間就上開犯罪有犯意聯絡與行為分擔，為共同
    正犯。
  (二)核被告丙○○、乙○○、甲○○所共同犯事實欄二、(一)所示
    之犯行，係犯刑法第三百零五條之恐嚇危害安全罪。被告三
    人間就此部分犯行有犯意聯絡與行為分擔，為共同正犯。又
    被告三人以一行為同時恐嚇丁○、庚○○二人之安全，為想
    像競合犯，應從情節較重即恐嚇庚○○人身安全者處斷。
  (三)按以噴灑紅漆潑灑他人門扇，客觀上即有流血、警告之意思
    ，此為眾所週知之事實。是核被告丙○○、甲○○共同犯事
    實欄二、(三)及事實欄三所示之犯行，均係犯刑法第三百零五
    條之恐嚇危害安全罪。被告二人間就此部分犯行有犯意聯絡
    與行為分擔，為共同正犯。
  (四)又被告丙○○、甲○○於95年7 月1 日刑法修正前，所犯事
    實欄二、(一)及二、(三)之恐嚇犯行，時間緊接，所犯構成要件
    相同之罪，顯係基於概括犯意而為之，以論以修法前之刑法
    第五十六條之連續犯規定對於被告二人較為有利，應依修法
    前之連續犯規定各論以一罪，並依法加重其刑。至被告丙○○、甲○○所為事實欄三之恐嚇犯行，係於95年7 月1 日刑
    法修正後所為，應與上開犯行分論併罰，而無論以連續犯之
    餘地。
  (五)是被告丙○○、甲○○所犯上開三罪（重利、連續恐嚇罪、
    恐嚇罪）、被告乙○○所犯上開二罪（重利及恐嚇罪），犯
    意各別，行為互殊，應與分論併罰。
  (六)爰審酌被告丙○○、乙○○、甲○○三人，為牟己利，而乘
    他人急迫之際而貸以金錢，牟取重利，經營地下錢莊，甚而
    於被害人等無法還款之際，以恐嚇之暴力手段迫使被害人等
    還款還息，造成被害人等惶恐不安，且被告丙○○、乙○○
    、甲○○均未坦承全部犯行之態度等一切情狀，就被告三人
    所犯各罪，各量處如主文所示之刑。
  (七)又被告三人所犯之各罪，經核合於減刑要件，爰依中華民國
    九十六年犯罪減刑條例之規定，於裁判時減其宣告刑，並定
    其應執行刑及諭知易科罰金之折算標準如主文（按數罪併罰
    有二以上裁判，其易刑折算標準不同，均已確定，減刑後合
    併定執行刑時，其易刑之折算標準，依刑法第二條第一項但
    書意旨，擇最有利於受刑人之折算標準定之（法院辦理九十
    六年減刑案件應行注意事項第三四條意旨參照）。而刑法第
    四十一條規定業於九十四年二月二日修正公布，並於九十五
    年七月一日施行，該條第一項前段原規定：「犯最重本刑為
    五年以下有期徒刑以下之刑之罪，而受六個月以下有期徒刑
    或拘役之宣告，因身體、教育、職業、家庭之關係或其他正
    當事由，執行顯有困難者，得以一元以上三元以下折算一日
    ，易科罰金。」經以修正前罰金罰鍰提高標準條例第二條前
    段（現已刪除）規定，就其原定數額提高為一百倍折算一日
    後，則修正施行前之易科罰金折算標準，應以銀元三百元折
    算一日，經折算為新臺幣後，應以新臺幣九百元折算為一日
    。惟修正施行後之刑法第四十一條第一項前段則規定：「犯
    最重本刑為五年以下有期徒刑以下之刑之罪，而受六個月以
    下有期徒刑或拘役之宣告者，得以新臺幣一千元、二千元或
    三千元折算一日，易科罰金。」比較修正前後之易科罰金折
    算標準，以修正前之規定，較有利於被告丙○○、甲○○二
    人，是既無刑法第二條第一項後段之情形，自仍應依刑法第
    二條第一項前段，適用修正施行前刑法第四十一條第一項前
    段規定，諭知易科罰金之折算標準。又該條第二項原規定：
    「併合處罰之數罪，均有前項情形，其應執行之刑逾六月者
    ，亦同。」修正後則改為：「前項規定於數罪併罰，其應執
    行之刑未逾六月者，亦適用之。」（亦即，僅限於數罪併罰
    定應執行刑之結果未逾六月者始得易科罰金）。而依刑法施
    行法第三條之一第三項規定：「於九十四年一月七日刑法修
    正施行前犯併合處罰數罪中之一罪，且該數罪均符合第四十
    一條第一項得易科罰金之規定者，適用九十年一月四日修正
    之刑法第四十一條第二項規定。」準此，因被告丙○○所犯
    上開三罪，其中重利罪、連續恐嚇丁○、庚○○之犯行（即
    事實欄一及二(一)、二(三)之犯行），均係於九十五年七月一日
    刑法修正施行前所犯，是就被告丙○○所犯上開三罪於減刑
    後定應執行刑時，自應適用修正施行前刑法第四十一條第一
    項前段及第二項，認仍得易科罰金，附此敘明。）
  (八)至扣案如附表所示之物，均為被告三人所有、共同為重利犯
    行所用之物，均應依刑法第三十八條第一項第二款規定諭知
    沒收。
四、公訴不受理部分
  (一)按告訴乃論之罪，告訴人於第一審辯論終結前得撤回其告訴
    ，又告訴經撤回者，法院應諭知不受理之判決，刑事訴訟法
    第238 條第1 項、第303 條第3 款定有明文。
  (二)本件公訴意旨另以：被告三人共同涉犯如事實欄二、(二)所示
    之傷害犯行，因認被告三人此部分另犯刑法第277 條第1 項
    之傷害罪嫌。惟查此項罪名依同法第287 條前段規定，須告
    訴乃論，茲據告訴人庚○○具狀撤回告訴（見本院卷一第15
    8 頁），依照前開法條之規定，被告三人此部分之犯行應諭
    知不受理之判決。
據上論斷，應依刑事訴訟法第299 條第1 項前段、第303 條第3
款，刑法第2 條第1 項前段、第28條、第344 條、第305 條、第
55條、第41條第1 項前段、第38條第1 項第2 款，修正前刑法第
第56條、第41條第1 項前段、第41條第2 項，罰金罰鍰提高標準
條例第1 條前段，刪除前罰金罰鍰提高標準條例第2 條，中華民
國九十六年罪犯減刑條例第2 條第1 項第3 款、第7 條第2 項、
第9 條、第10條第1 項，判決如主文。
本案經檢察官鄭東峰到庭執行職務。
中　　華　　民　　國　　96　　年　　7 　　月　　30　　日
                  刑事第十二庭  審判長法  官  游紅桃
                                      法  官  曾雨明
                                      法　官　陳雪玉
以上正本證明與原本無異。
如不服本判決，應於判決送達後10日內向本院提出上訴狀（應附
繕本），其未敘述上訴理由者，應於上訴期間屆滿後20日內補提
理由書狀於本院，上訴於臺灣高等法院。
　　        　　　　　　　　　　　　　書記官　戴育萍
中　　華　　民　　國　　96　　年　　8 　　月　　8 　　日
附論罪科刑之法條：
中華民國刑法第344條
（重利罪）
乘他人急迫、輕率或無經驗貸以金錢或其他物品，而取得與原本顯不相當
之重利者，處 1 年以下有期徒刑、拘役或科或併科 1 千元以下罰金。
中華民國刑法第305條
（恐嚇危害安全罪）
以加害生命、身體、自由、名譽、財產之事，恐嚇他人致生危害於安全者
，處 2 年以下有期徒刑、拘役或 3 百元以下罰金。
附表：
一、商用本票存根乙本
二、登報放款廣告乙張
三、廣告刊登明細表乙張
四、商業本票乙本
五、委託切結書乙本
六、借款人便條紙3 張
七、行動電話2 支（內插門號分別為0000000000、000000 0000
    號，不含SIM卡）
